【裁判字號】    89,訴,795
【裁判日期】    890818
【裁判案由】    違反台灣地區與大陸地區人民關係條例等
【裁判全文】
臺灣臺南地方法院刑事判決                          八十九年度訴字第七九五號
    公  訴  人  臺灣台南地方法院檢察署檢察官
    被      告  甲○○
                乙○○
右列被告等因違反臺灣地區與大陸地區人民關係條例等案件，經檢察官提起公訴 (八
十九年度偵字第四一四五號)，本院判決如左：
    主  文
甲○○共同違反不得使大陸地區人民非法進入臺灣地區規定，未遂，處有期徒刑參月
，緩刑貳年。
乙○○共同違反不得使大陸地區人民非法進入臺灣地區規定，未遂，處有期徒刑柒月
，緩刑參年。
    事  實
一、甲○○為台南榮家外住榮民，受雇於乙○○擔任雜工。乙○○因希望使大陸女子
    盛玉前來臺灣，二人竟基於使大陸地區人民非法進入台灣以及使公務員將不實事
    項登載於其所掌管之文書之共同意思聯絡與行為分擔，二人先於民國八十八年十
    一月二十日至同年十二月八日前往大陸江蘇省，並於十二月七日由甲○○與盛玉
    在大陸常州市公證處登記辦理假結婚手續後，甲○○與乙○○即於次日返台，二
    人明知甲○○與盛玉之間婚姻係欠缺結婚合意而為無效之婚姻，仍持在大陸地區
    大陸常州市公證處做成之結婚登記證明、財團法人海峽交流基金會證明書，並由
    乙○○完成相關資料之填寫後交由甲○○簽名，連續於八十九年二月十六日分別
    向戶政事務所填具「結婚登記申請書」、「身分證變更登記申請書」申請辦理甲
    ○○與盛玉之結婚戶籍登記，以及在甲○○之身分證配偶欄之變更登記，致使該
    管公務員將渠等明知「甲○○之配偶為大陸地區女子盛玉」乙事為不實事項登載
    於公文書即戶籍登記簿、戶口名簿及甲○○之身分證上（即記載甲○○之配偶為
    大陸地區女子盛玉），並填具內容不實之「大陸地區人民進入臺灣地區保證書」
    ，致台南市警察局第一分局東寧派出所警員即該管公務員，將二人明知之上開不
    實事項登載於公文書即該保證書簽註意見欄內，足以生損害於戶政事務所及台南
    市警察局第一分局東寧派出所對戶政資料管理之正確性。嗣甲○○與乙○○委託
    其友人陳正德行使前開文書申請盛玉來臺探親時，即經內政部警政署入出境管理
    局發覺有異，經函送警方而查獲上情，因而尚未使大陸地區人民盛玉進入臺灣地
    區。
二、案經臺南市警察局報告台灣台南地方法院檢察署檢察官偵查起訴。
    理  由
一、訊據被告乙○○矢口否認涉有任何前開犯行，辯稱：伊係基於幫忙甲○○之意思
    ，協助甲○○與大陸女子盛玉辦理結婚手續，惟嗣因伊向甲○○追索出借之債款
    未果後並將其解僱，甲○○故而懷恨在心，方否認有與大陸女子盛玉結婚之合意
    ，做出不利伊之供述云云，並提出甲○○出具之委託書、切結書暨聲明書各一紙
    及盛玉出具之證明書一紙及甲○○出具之借據二紙等以資佐證；另一被告甲○○
    則於警訊及本院訊問時就右揭犯行坦承不諱。經查：(1)、被告甲○○係民國九年
    九月十日生，與大陸地區女子盛玉係六十年五月十一日出生，二人年齡相距五十
    餘歲，年齡相差甚為懸殊，渠等二人之婚姻是否果真基於雙方合意，已足令一般
    人產生合理的懷疑；再參諸訊之被告甲○○於偵訊供承：「我是到大陸才認識盛
    玉而談及婚嫁」、「八十八年十一月份前往大陸，到十二月七日辦理結婚後，八
    日回台」等語（參見八十九年四月二十五日偵訊筆錄），顯見被告於大陸地區逗
    留期間甚短，又經本院向內政部警政署入出境管理局函查被告甲○○之出入境紀
    錄，發現被告除於八十八年十一月二十日出境及同年十二月八日入境外，別無其
    他出入境紀錄，有該局八十九年七十二日（八九）境信昌字第四六一二三號函出
    入境紀錄資料一份在卷可稽，足徵被告甲○○除曾與被告乙○○於前開時期一同
    前往過大陸地區外，並無自行前往大陸地區之紀錄，更遑論有先與盛玉認識之機
    會，而結婚乃人生大事，衡情焉有可能於一次前往大陸地區即立刻決定與先前素
    未謀面之人結婚之理？(2)、次查，被告甲○○於偵訊中稱花費十多萬元結婚，該
    筆支出並由郵存中取出等語（參見八十九年四月二十五日訊問筆錄），惟觀諸被
    告甲○○臺南成大郵局之郵政存簿，根本並無此項款項之支出，且由存簿內之提
    存明細可知，被告甲○○每月固定收入僅一萬二千餘元之進帳，而每月月底之結
    餘均不逾千元，根本無任何積蓄可言，據此可知被告甲○○之存款實不足支付前
    往大陸之交通費、旅費以及結婚所需費用，衡情以被告甲○○之收入狀況自求溫
    飽尚且力有未逮，更遑論其有能力負擔大陸女子來台後之各項開銷費用？足證被
    告甲○○於偵訊中所言並不實在。綜上各節，參互印證，應以被告甲○○於警訊
    及本院訊問時所述各情節較符合常理，其與大陸女子盛玉應無結婚之合意而係辦
    理假結婚，以便日後以探親名義進入臺灣等情較為可採，堪信為真。(3)、復查，
    被告甲○○於偵訊中曾供稱：「．．．透過乙○○和盛玉聯絡，我無法聯絡，乙
    ○○與盛玉比較熟」等語（參見八十九年五月九日訊問筆錄），顯見被告乙○○
    與大陸女子盛玉關係較為密切，又被告乙○○於本院審理時自承辦理戶政的手續
    均係伊所填寫等情，再佐以被告乙○○亦提供個人使用之行動電話號碼：000
    0000000填載於前開保證書中，並由其友人陳正德代為申請大陸地區人民
    盛玉來臺探親。凡此種種跡象，均足徵被告乙○○係主導本件假結婚之人。(4)、
    被告乙○○雖於偵查中辯稱：被告甲○○赴大陸結婚所花費用約計十二萬餘元，
    上開費用有部分係由伊所代為支出，惟僅係出借予被告甲○○云云。然查，被告
    甲○○並無積蓄，且據被告甲○○陳稱係受僱於被告乙○○擔任雜工，每月待遇
    六千元，則被告乙○○明知被告甲○○的經濟狀況不佳，何以仍願意支付上開費
    用，日後豈非求償無門，再者如順利將大陸女子申請來台對於年近八十歲高齡之
    被告甲○○究竟是否真能有所助益或者徒增負擔，非無疑義，是被告乙○○所謂
    純屬幫忙被告甲○○之說詞即有可議，無足憑信。(5)、另被告乙○○尚辯稱：伊
    因向被告甲○○追索債務並將之解僱，以致被告甲○○挾怨報復，而扭曲事實聲
    稱其與盛玉之婚姻係欠缺真正結婚之合意為無效之婚姻云云，然參諸被告甲○○
    係受僱於被告乙○○，倘被告否認上開婚姻之真正，不僅係對自己為不利之陳述
    將使自己罹於刑責，亦將使自己之職務不保，若非屬實，衡情被告甲○○焉需自
    陷於此情狀而為損人不利己之陳述？是被告乙○○上開所辯實無可採。又雖被告
    乙○○尚提出被告甲○○出具之委託書、切結書暨聲明書各一紙及盛玉出具之證
    明書一紙及甲○○出具之借據二紙等以資佐證甲○○與盛玉間之婚姻為基於二人
    合意而合法有效之婚姻，然觀諸其所提出甲○○出具之委託書、切結書暨聲明書
    ，僅有甲○○簽名部分為其親筆書立，其餘文字敘述皆出自他人之手，與前開使
    公務員登載不實之「大陸地區人民進入臺灣地區保證書」亦僅有被告甲○○之簽
    名，如出一轍，則被告乙○○所提出之被告甲○○出具之上開文件，非無可能亦
    係迫於雇主即被告乙○○權勢下，服從被告乙○○指示所為，乃無法不令人懷疑
    ，難以遽引為有利被告乙○○之證據。此外，尚有「大陸地區人民進入臺灣地區
    保證書」、戶籍謄本及被告甲○○身分證影本在卷可資為憑，本件事證已臻明確
    ，被告二人犯行足堪認定。
二、核被告二人所為，係違反臺灣地區與大陸地區人民關係條例第十五條第一款規定
    使大陸地區人民非法進入臺灣地區而未遂，而犯同條例第七十九條第三項、第一
    項之罪，公訴人認係犯同條例第七十九條第一項之既遂罪，容有未洽，附此敘明
    。又被告二人行使明知為不實之事項，而使公務員登載於職務上所掌之公文書，
    係犯刑法第二百十六條、第二百十四條之罪。被告甲○○與被告乙○○間有犯意
    之聯絡與行為分擔，均應論以共同正犯。被告二人使公務員登載不實之低度行為
    ，為其後行使之高度行為所吸收，均不另論罪；又被告二人先後多次行使公務員
    登載不實事項於職務上所掌之公文書之犯行，時間緊接，犯罪基本構成要件相同
    ，顯均係基於概括之犯意反覆為之，應依連續犯之規定論以一罪，並加重其刑。
    又渠等違反臺灣地區與大陸地區人民關係條例第十五條第一項、而犯有同法第七
    十九條第一項及刑法第二百十六條、第二百十四條之罪，二罪間有方法結果之牽
    連關係，為牽連犯，應從一重之違反臺灣地區與大陸地區人民關係條例第十五條
    第一項、而依該法第七十九條第三項、第一項處斷。被告等已著手於上開使大陸
    地區人民非法進入臺灣地區行為之實行而不遂，為未遂犯，依刑法第二十六條前
    段規定按既遂犯之刑度減輕之。爰審酌被告甲○○年事已高將屆八十之齡，生活
    及經濟狀況不佳，因受雇主所請迫於現實而誤觸法典，犯後已坦承犯行甚有悔意
    態度良好，而被告乙○○為一己私利，心存僥倖，而罹刑責，犯罪後尚未能坦承
    犯行未具悔意態度非佳、然素無前科品行非惡等一切情狀，分別量處如主文所示
    之刑，以資懲儆。又被告二人前未曾受有期徒刑以上刑之宣告，此有臺灣高等法
    院被告全國前案紀錄表在卷可憑，渠等經此教訓後，應知所警惕，信無再犯之虞
    ，本院因認所宣告之刑以暫不執行為適當，併諭知被告甲○○部分緩刑二年，被
    告乙○○部分緩刑三年，以勵自新。
據上論斷，應依刑事訴訟法第二百九十九條第一項前段，臺灣地區與大陸地區人民關
係條例第七十九條第三項、第一項，刑法第十一條前段、第二十六條前段、第二十八
條、第五十六條、第二百十六條、第二百十四條、第五十五條、第七十四條第一款，
罰金罰鍰提高標準條例第一條前段，判決如主文。
本案經檢察官胡平貴到庭執行職務
中    華    民    國      八十九      年      八      月      十八      日
              臺灣臺南地方法院刑事第三庭
                                          法  官  林淑婷
右正本證明與原本無異。
如不服本判決，應於判決送達後十日內，向本院提出上訴狀。
                                          書記官  董挹棻
中    華    民    國      八十 九     年     八       月     二十一   日
附錄本案論罪科刑法條全文：
臺灣地區與大陸地區人民關係條例第十五條第一項
  左列行為不得為之：
  一、使大陸地區人民非法進入臺灣地區。
  二、招攬臺灣地區人民未經許可使之進入大陸地區。
  三、使大陸地區人民在臺灣地區從事未經許可或與許可目的不符之活動。
  四、僱用大陸地區人民從事未經許可或與許可範圍不符之工作。
  五、居間介紹他人為前款之行為。
臺灣地區與大陸地區人民關係條例第七十九條
  違反第十五條第一款規定者，處五年以下有期徒刑、拘役或科或併科新台幣五十萬
  元以下罰金。
  以犯前項之罪為常業者，處一年以上七年以下有期徒刑，得併科新台幣一百萬元以
  下罰金。
  第一項之未遂犯罰之。
刑法第二百十六條
  行使第二百十條至第二百十五條之文書者，依偽造、變造文書或登載不實事項或使
  登載不實事項之規定處斷。
刑法第二百十四條
  明知為不實之事項，而使公務員登載於職務上所掌之公文書，足以生損害於公眾或
  他人者，處三年以下有期徒刑、拘役或五百元以下罰金。


司法院資訊處製作；財團法人民間司法改革基金會備份。
